臺灣彰化地方法院刑事判決　　　　　　　 96年度訴字第743號
公　訴　人　臺灣彰化地方法院檢察署檢察官
被　　　告　丁○○
上列被告因偽造文書案件，經檢察官聲請簡易判決處刑（96年度
偵字第908 號），本院認不宜以簡易判決處刑（96年度員簡字第
186 號），改依通常程序審理，判決如下：
    主  文
本件管轄錯誤，移送於臺灣南投地方法院。
    理  由
一、公訴意旨略以：被告丁○○以土地代書為業，於民國93年間
    ，因簡弘俊欲購買之南投縣南投市○○段812 地號土地，有
    部分土地共有人未辦理繼承登記，而受簡弘俊委託，承辦上
    開土地之買賣登記事宜。詎丁○○為求順利取得該土地買賣
    之登記，竟基於行使變造私文書之犯意，於94年間，在其位
    於臺北縣新莊市○○街11號2 樓之住處，接續為下列變造文
    書之行為：
    (一)變造土地共有人之繼承人甲○○之戶籍謄本，將出生別欄
      「五男」變造為「三男」。
    (二)變造土地共有人曾金墩之戶籍資料，將現住所欄「南投街
      內轆四百八十七番地」變造為「南投街內轆四百九十一番
      地」。
    (三)變造土地共有人曾瑞銘之戶籍資料，將僅有部分曾瑞銘之
      戶籍資料末頁，擅自加入「本全部謄本與接管戶口簿記載
      無異」、「本全部謄本與戶籍登記除戶簿記載無異」等語
      。
    (四)變造曾瑞銘配偶曾洪環之戶籍資料，將事由欄「於民國五
      年十一月二十五日婚姻入戶」變造為「於民國五年十一月
      二十五日死亡」。
    (五)變造土地共有人之繼承人乙○○之戶籍謄本，將出生別欄
      「三男」變造為「長男」。
    被告完成上開變造行為後，即將上開變造文件交由不知情之
    李相陽，並委託李相陽代為辦理上開土地買賣登記，李相陽
    應允後，復委請不知情之汪庭羽代為辦理。嗣於94年12月21
    日，汪庭羽持上開變造文件前往南投地政事務所辦理該土地
    買賣登記而行使時，經南投地政事務所課員丙○○審查後，
    發覺上情，而報警處理。
二、按案件由犯罪地或被告之住所、居所或所在地之法院管轄，
    刑事訴訟法第5 條第1 項有明文規定；而所謂犯罪地，參照
    刑法第4 條之規定，解釋上應包括行為地與結果地；又定管
    轄權之有無，以起訴時為準，所謂起訴時，係以該案件繫屬
    於法院時為準，被告之所在地，亦以起訴時為標準，且管轄
    之有無，應依職權調查之（最高法院48年臺上字第837 號、
    72年臺上字第5894號判例意旨及81年度臺上字第876 號判決
    意旨參照）。次按無管轄權之案件，應諭知管轄錯誤之判決
    ，並同時諭知移送於管轄法院，上述管轄錯誤之判決，並得
    不經言詞辯論為之，刑事訴訟法第304 條、第307 條亦有明
    文。
三、經查：
  (一)被告丁○○上開變造文書之行為，均係在伊位於臺北縣新莊
    市○○街11號2 樓之住處所為乙節，業據被告於偵查中供述
    明確（參95年度偵字第5207號卷第12頁），應堪認定；而伊
    變造完成後，係將上開變造後之文書交予不知情之李相陽轉
    交由不知情之汪庭羽，至設在南投縣南投市○○○路60號之
    南投縣南投地政事務所辦理土地買賣登記而行使等情，亦經
    證人李相陽、汪庭羽於警偵訊、證人即南投縣南投地政事務
    所承辦人員丙○○於偵查中證述明確，復有南投縣南投地政
    事務所95年1 月16日投地一字第0950000556號函附卷可稽，
    是可知行使上開變造文書之地點為南投縣南投市○○○路60
    號無疑；另本案遭變造之戶籍謄本均係南投縣南投地政事務
    所所出具，遭變造戶籍資料之被害人除甲○○、乙○○外，
    均已死亡，而甲○○、乙○○之住所分別在南投縣草屯鎮○
    ○里○○路22號、臺中市○區○○里○○街96之1 號，復有
    戶籍謄本3 份及戶役政連結作業系統個人基本資料查詢結果
    2 紙在卷可按，是可知本案之犯罪結果地亦均未在本院轄區
    內。綜上，本案被告變造及行使變造文書之犯罪地均非在本
    院轄區內之事實，至堪確定。
  (二)又本案係於96年4 月4 日始繫屬於本院，有臺灣彰化地方法
    院檢察署96年4 月4 日彰檢榮孝96偵908 字第13211 號函及
    其上所蓋之本院收案章戳1 枚存卷可查，是96年4 月4 日即
    為本案之「起訴時」。而被告丁○○遭起訴時，其住所係在
    臺北縣新莊市○○里○○街11號2 樓，除經被告於偵訊時供
    述明確外，復有起訴書1 份及戶役政連結作業系統個人基本
    資料查詢結果1 紙在卷可稽；另被告自96年3 月28日起，即
    經借提而在臺灣臺中監獄南投分監執行迄今乙節，亦有臺灣
    高等法院在監在押全國紀錄表及本院公務電話紀錄各1 份附
    卷可考，易言之，被告自96年3 月28日起迄今，已因在臺灣
    臺中監獄南投分監執行而無所在地在本院轄區內之情形，是
    自難認被告於本案96年4 月4 日起訴時之所在地係在本院轄
    區內；此外，依卷內資料亦無其他證據足證被告於起訴時之
    住、居所或所在地在本院轄區內。綜上，被告於本案起訴時
    之住所、居所及所在地均非在本院管轄區域內之事實亦明。
  (三)綜上所述，本院於本案對被告顯無管轄權，檢察官向本院聲
    請簡易判決處刑，自有未合，爰不經言詞辯論，逕行諭知管
    轄錯誤之判決，並移轉於有管轄權之臺灣南投地方法院。
三、據上論斷，應依刑事訴訟法第452 條、第304 條、第307 條
    判決如主文。
中　　華　　民　　國　　96　　年　　5  　月　　 10　  日
                  刑事第四庭    審判長法  官  周淡怡
                                      法  官  周莉菁
                                      法  官  吳永梁
以上正本證明與原本無異。
如不服本判決，應於判決送達後10日內，向本院提出上訴狀（須
附繕本）。
中　　華　　民　　國　　96　　年　　5　　月　　 14  　日
                                      書記官  陳美敏
